臺灣臺北地方法院交通事件裁定　　　　　　　　 　　 九十年度交聲更字第十四號
　　原 處 分 機 關　臺北市交通事件裁決所
　　異　議　人　即　千大交通企業有限公司　設臺北市市○○道○段一二七號
　　受　處　分　人
　　代　　表　　人　丁瑞公
右列異議人即受處分人因違反道路交通管理處罰條例案件，對於臺北市交通事件裁決
所中華民國九十年七月五日所為之處分（原處分案號：北市裁三字第裁二二－八七Ｂ
三八三八八０號），聲明異議，經本院於九十年八月三十一日以九十年度交聲字第八
四六號裁定駁回後，異議人不服提起抗告，經臺灣高等法院於九十年九月二十八日以
九十年度交抗字第三八四號裁定撤銷發回，本院裁定如左：
    主    文
原處分撤銷。
千大交通企業有限公司不罰。
    理    由
一、按汽車不依限期參加定期檢驗者，處汽車所有人新臺幣九百元以上一千八百元以
    下罰鍰，逾期六個月以上者，註銷其牌照，道路交通管理處罰條例第十七條第一
    項固定有明文。惟我國動產之所有權非以登記為要件，易言之，非以登記名義而
    認定其實質所有權之歸屬，是此汽車所有人並非專以車籍登記為認定之依據。
二、臺北市交通事件裁決所裁決意旨以：本件受處分人千大交通企業有限公司所有車
    號Ｂ九－七六一號營業小客車，於民國八十八年十月十二日經臺北市政府警察局
    松山分局警員朱恩端以駕駛人陳家聲有違反道路交通管理處罰條例第十七條第一
    項之汽車不依限期參加定期檢驗之違規行為當場掣單舉發，並由陳家聲簽章收受
    ，遂於九十年七月五日依道路交通管理處罰條例第十七條第一項及違反道路交通
    管理事件統一裁罰標準表之規定，裁處汽車所有人即受處分人新臺幣一千八百元
    之罰鍰。
三、異議人即受處分人千大交通企業有限公司代表人丁瑞公聲明異議意旨略以：前開
    車輛係陳家聲（身分證統一編號：Ｚ000000000號）所有，僅因靠行而
    將車輛登記在異議人名下，異議人並非該車所有人，且該車均由陳家聲駕駛保管
    中，目前行蹤不明，於訴訟期間亦未出面，異議人既未駕駛、占有、保管上開汽
    車，如何將之送交檢驗？本件應處罰陳家聲方是等語。經查，本件違規舉發之駕
    駛人係陳家聲，有舉發通知單影本一紙在卷可按，而異議人主張陳家聲方為上開
    汽車之所有人一節，業據其提出臺北市計程車客運業駕駛人自備車輛參與經營契
    約書及臺北市計程車客運商業同業公會八十八年八月六日（八八）北市計客字第
    三七三號函等影本各一件為證，且與社會上計程車靠行之實態相符，應堪信為真
    實。從而，異議人即難謂係上開汽車之所有人，依照前開說明，其應非本件處罰
    之對象，原處分機關遽以其為車輛所有人加以處罰，未斟酌其是否為汽車實際所
    有人，似嫌率斷。從而，原處分機關之裁罰處分即難認為合法，本件異議之聲明
    為有理由，自應由本院將原處分撤銷，改諭知異議人不罰，以資適法。
據上論斷，應依道路交通案件處理辦法第二十條前段裁定如主文。
中      華      民      國    九十一    年    十一    月    二十一      日
    臺灣臺北地方法院交通法庭
                                        法  官  朱夢蘋
右正本證明與原本無異。
如不服本裁定，應於裁定送達後五日內向本院提出抗告狀。
                                        書記官  周小玲
中      華      民      國    九十一    年    十一    月    二十七     日
